臺灣板橋地方法院交通事件裁定　　　　　　　　　　九十三年度交聲字第二一三號
　　原處分機關　交通部公路總局臺北區監理所板橋監理站
　　異　議　人
　　即受處分人　昌立交通事業有限公司
　　代　表　人　黃瑞珍
　　代　理　人　甲○○
右列異議人因違反道路交通管理處罰條例案件，對於交通部公路總局臺北區監理所板
橋監理站民國九十三年一月二十九日以板監違字第裁00－000000000號裁
決書所為之處分，聲明異議，本院裁定如左：
    主  文
異議駁回。
    理  由
一、本件原處分意旨略以：異議人即受處分人昌立交通事業有限公司所有車號四六０
    －ＬＧ號營業小客車，於民國九十二年九月一日因不依期限於九十二年六月二十
    四日參加定期檢驗之違規事實，經原處分機關以板監檢字第四一二二０六七０三
    號舉發違反道路交通管理事件通知單逕行舉發，異議人不服而提出申訴，原處分
    機關於九十三年一月二十九日爰依道路交通管理處罰條例第十七條第一項，以板
    監違字第裁00－000000000號裁決書裁罰異議人罰鍰新臺幣壹仟佰
    元，並註銷牌照，責令檢驗，牌照自九十三年一月二十九日起註銷等語。
二、異議意旨略以：異議人因違反道路交通管理處罰條例第十七條第一項規定，經板
    橋監理站裁罰新臺幣一千三百元，並因汽車不依限期參加定期檢驗逾期六個月以
    上，而註銷該牌照；就註銷牌照部分，異議人無異議，但對罰鍰部分則認為不宜
    ，因該車遭人偷開、侵占，異議人並於九十二年提出告訴，依行政程序法第一百
    十一條第三款規定：行政處分內容對任何人均屬不能實現者，無效，異議人之車
    輛遭竊無法取回，任何人均無法驗車，故處分無效；再依行政程序法第七條第二
    款規定：行政行為有多種同樣能達成目的之方法時，應選擇對人民權益損害最少
    者。則註銷車牌以為處罰，不應再加罰金（鍰），其已使異議人受無妄之災；又
    依行政程序法第九條規定：行政機關就該管行政程序，應於當事人有利及不利之
    情形，一律注意，故依司法院大法官會議第二百七十五號解釋，非出於故意或過
    失者免罰，異議人已作協尋救濟，只是車輛仍未尋獲，無法去驗車，故應就有利
    情形注意，罰鍰部分免罰，請依道路交通管理處罰條例第十七條處逾期檢驗逾半
    年註銷牌照為禱，以利查扣牌照，實感德便云云。
三、按汽車不依限期參加定期檢驗或臨時檢驗者，處汽車所有人新臺幣九百元以上一
    千八百元以下罰鍰；逾期一個月以上者並吊扣其牌照，至檢驗合格後發還，逾期
    六個月以上者，註銷其牌照，道路交通管理處罰條例第十七條第一項有明文規定
    。次按，交通法庭認聲明異議不合法律上之程式且無從補正者，應以裁定駁回之
    ，道路交通案件處理辦法第十八條亦有規定。再按，同一案件（內容相同之事實
    ），僅能為一次司法機關審理之客體，又同一案件經判決確定後，產生既判力，
    用以揭示行為人就同一事件僅受一次之處罰，此為「一事不再理」原則，亦稱「
    一罪不兩罰」原則，是以刑事訴訟法第三百零二條第一款規定，曾經判決確定者
    ，法院應諭知免訴之判決。又上揭刑事訴訟法規定，依道路交通管理處罰條例第
    八十九條前段規定，於法院受理有關交通事件，亦應予以準用，惟因道路交通聲
    明異議事件之處理並無諭知免訴之規定，於此情形，應認其異議不合法律上之程
    式。
四、經查：本件異議人昌立交通事業有限公司所有車號四六０－ＬＧ號營業小客車，
    於民國九十二年九月一日因不依期限於九十二年六月二十四日參加定期檢驗之違
    規事實，經原處分機關以板監檢字第四一二二０六七０三號舉發違反道路交通管
    理事件通知單逕行舉發，異議人不服並提出申訴，原處分機關於九十二年九月二
    十六日以板監違字第裁00－000000000號裁決書裁罰異議人罰鍰新臺
    幣壹仟佰元，並註銷牌照（請繳送號牌及行照），嗣原處分機關於九十二年十
    月十六日以北監板四字第０九二九一０一九一九號函副知異議人，刪除原裁決書
    處罰主文「並註銷牌照（請繳送號牌及行照），牌照自九十二年九月二十六日起
    註銷」之處分，並同函檢附更正之板監違字第裁00－000000000號裁
    決書影本一份，異議人於九十二年九月二十九日聲明異議，因程序不合法律規定
    ，經本院於九十二年十月七日以板院通刑晴交他五六字第四五三三四號函轉原處
    分機關處理，嗣經原處分機關移送本院裁定，經本院於九十二年十一月十八日以
    九十二年度交聲字第一六二五號交通事件裁定駁回異議，嗣異議人不服而提出抗
    告，亦經臺灣高等法院於九十三年一月二十日以九十三年度交抗字第二四號交通
    事件裁定駁回抗告確定；又異議人於九十二年十二月十九日向原處分機關提出註
    銷車號四六０－ＬＧ號營業小客車號牌之申請，原處分機關於九十三年一月二十
    九日，再以異議人上開車輛不依限期參加定期檢驗逾期六個月以上之違規事實，
    就九十二年九月二十六日所為之板監違字第裁00－000000000號裁決
    書之處罰主文，補充「並註銷牌照。（請繳送號牌及行照），牌照自九十三年一
    月二十九日起註銷」之記載，異議人不服，於九十三年二月九日聲明異議等情，
    有前揭通知書影本一份、裁決書影本（九十二年九月二十六日及九十三年一月二
    十九日）二份、原處分機關函及本院函影本各一份、本院九十二年度交聲字第一
    六二五號交通事件裁定影本一份、臺灣高等法院九十三年度交抗字第二四號交通
    事件裁定影本一份、異議人申請書影本一份附卷可稽。本件異議人係就九十三年
    一月二十九日裁決書中罰鍰新臺幣一千三百元之處分部分不服而聲明異議，惟該
    罰鍰部分之違規事實業經本院審理並裁定駁回異議，嗣復經臺灣高等法院審理並
    裁定駁回抗告而告確定，則參諸前開說明，應認異議人就本件同一交通違規事件
    再行聲明異議，已違「一事不再理」之原則，其聲明異議顯已不合法律上之程式
    ，且無由補正，揆諸前揭規定，異議人本件聲明異議既不合法律上之程式，又無
    從命其補正，自應予以駁回。
五、據上論斷，應依道路交通管理處罰條例第八十七條第二項，道路交通案件處理辦
    法第十八條前段，裁定如主文。
中        華        民        國    九十三    年    三    月    十五    日
                                    臺灣板橋地方法院交通法庭
                                        法  官    王復生
右正本證明與原本無異。
如不服本裁定，應於裁定送達後五日內向本院提出抗告狀。
                                        書記官    黃美雲
中      華      民      國    九十三    年     三     月    十五    日
